【裁判字號】    91,交簡上,65
【裁判日期】    920210
【裁判案由】    過失傷害
【裁判全文】
台灣雲林地方法院刑事判決                       九十一年度交簡上字第六五號
    上 訴 人  台灣雲林地方法院檢察署檢察官
    上 訴 人
    即 被 告  丙○○  男二十.
右上訴人因被告業務過失傷害案件，不服本院虎尾簡易庭九十一年度虎交簡字第五九
號於中華民國九十一年八月七日第一審判決（聲請簡易判決處刑書：台灣雲林地方法
院檢察署九十一年度偵字第一０五五號），提起上訴，本院管轄第二審之合議庭判決
如左︰
    主  文
原判決撤銷。
丙○○從事業務之人，因業務上之過失傷害人致重傷，處有期徒刑陸月，如易科罰金
以參佰元折算壹日，緩刑貳年。
    事  實
一、丙○○任職於同豐營造工程股份有限公司（下稱同豐公司），負責維修機械，且
    以開車載運維修零件為附隨業務，其於民國 (下同）九十一年一月二十一日九時
    許，駕駛五Ｇ－三四一五號同豐公司所有自用小貨車，到工務所載了零件後，由
    西往東方向行駛要去上班的途中，經過雲林縣元長鄉○○村○○路八四之二號前
    時，原應注意車前狀況，而依當時晴天、日間自然光線、路面濕潤、無缺陷、無
    障礙物、視距良好等情形，並無不能注意情形，竟疏未注意，遂於前開地點，撞
    擊正欲過馬路之陳仁義之機車，致陳仁義人、車倒地，除左側鎖骨骨折、頭部外
    傷外，更合併有顱內血腫、水腦等難治之傷害，而成為植物人。丙○○於肇事後
    ，即委請附近居民報案，並於現場等候警員，嗣警員丁○○至現場處理，尚不知
    何人駕車肇事前，丙○○即主動向警員丁○○自首，並表示願意接受裁判。
二、案經陳仁義之妻乙○○○訴由雲林縣警察局虎尾分局報請台灣雲林地方法院檢察
    署檢察官偵查後聲請簡易判決處刑。
    理  由
一、被告坦白承認上述事實，並有道路交通事故調查報告表、現場照片、診斷證明書
    在卷可證，可以認定。
二、按汽車行駛時，駕駛人應注意車前狀況，並隨時採取必要之安全措施，道路交通
    安全規則第九十四條第三項規定甚明。事發當時並無不能注意情形，被告竟疏未
    注意車前狀況，而於前開地點，撞擊到正欲過馬路之陳仁義之機車，致陳仁義受
    傷成為植物人，其有過失可以認定。
三、(一)按「從事業務之人，就一定危險認識之能力較一般常人為高，故課以較高之注
    意義務。換言之，客觀上，其避免發生一定危險之期待可能性較常人為高，故其
    違反注意義務之可責性，自亦較重。上訴人以駕駛為其附隨業務，不問其駕駛之
    時間是否係下班途中，均不能改變其應有之注意義務，故其駕駛之行為均不失為
    業務上行為之性質。」最高法院八十九年度台上字第五００二號判決著有明文；
    而「以駕駛汽車為業務之人，就其駕駛汽車應有經常注意，俾免他人於危險之特
    別義務。其所負之特別義務，並不因其駕駛時為上班或下班時間而有差別。」最
    高法院八十四年度台上字第五六九七號判決亦有明文。核被告以駕駛汽車載零件
    為其附隨業務，則其於上班途中過失傷害人致重傷，係犯刑法第二百八十四條第
    二項後段從事業務之人，因業務上之過失傷害人致重傷罪。公訴人認被告係犯刑
    法第二百八十四條第一項後段之罪，尚有未洽，起訴法條應予變更。(二)被告供稱
    其於肇事後請居民報案，警員來時尚留在現場等候，而雲林縣警察局虎尾分局鹿
    寮派出所警員丁○○亦證稱其接獲民眾報案後到現場處理，被告在現場自稱肇事
    ，伊才知是被告丙○○肇事的等語；則被告對於未發覺之罪自首而受裁判，應依
    刑法第六十二條前段之規定減輕其刑。(三)原審對被告予以論罪科刑，固非無見，
    檢察官上訴指原審量刑過輕，被告上訴指告訴人之告訴不合法云云，雖均無理由
    ，惟原判決論以普通過失傷害人致重傷罪，而未變更起訴法條，且未依自首之規
    定予以減輕其刑，均有違誤，應予撤銷改判。(四)本院審酌：被告尚無犯罪前科，
    有卷附被告全國前案紀錄表一件在卷可稽，雖然被害人成為植物人，後果極為嚴
    重，惟本案為過失犯罪，其反社會性、犯罪意識不明顯，而被告已與被害人家屬
    達成和解，付清賠償金，此業經告訴代理人到庭陳明，本院認為無處以重刑之必
    要，乃量處有期徒刑六月，並定易科罰金之折算標準。(五)又被告前未曾受有期徒
    刑以上刑之宣告，經此刑之宣告後，應知警惕而無再犯之虞，本院因認暫不執行
    其刑為當，併予以宣告緩刑二年。
四、據上論斷，應依刑事訴訟法第四百五十五條之一第三項、第三百六十九條第一項
    前段、第三百六十四條、第二百九十九條第一項前段、第三百條，刑法第二百八
    十四條第二項後段、第六十二條前段、第四十一條第一項前段、第七十四條第一
    款，罰金罰鍰提高標準條例第一條前段、第二條，判決如主文。
本案經檢察官甲○○到庭執行職務。
中      華      民      國      九十二  年      二      月      十      日
                                      台灣雲林地方法院刑事第一庭
                                        審判長法  官  翁  慶  珍
                                              法  官  侯  廷  昌
                  法  官  林  輝  煌
右正本證明與原本無異。
不得上訴。
                                              書記官  陳  美  華
中      華      民      國      九十二  年      二      月      十      日
附錄本案論罪科刑法條全文：
中華民國刑法第二百八十四條
  因過失傷害人者，處六月以下有期徒刑、拘役或五百元以下罰金，致重傷者，處一
  年以下有期徒刑、拘役或五百元以下罰金。
  從事業務之人，因業務上之過失傷害人者，處一年以下有期徒刑、拘役或一千元以
  下罰金，致重傷者，處三年以下有期徒刑、拘役或二千元以下罰金。


司法院資訊處製作；財團法人民間司法改革基金會備份。
